---
title: 'Análisis de Sentimientos en Investigación: Práxis Universitaria y Particpación
  Ciudadana'
author: "Dr. José J. Leal"
date: "1 de septiembre de 2021"
output:
  html_document:
    df_print: paged
lang: es-ES
toc: yes
---

\pagebreak

```{r setup, include=FALSE}
knitr::opts_chunk$set(echo = TRUE)
```


##Análisis de Sentimientos en Protocolos Anécdoticos usando "syuzhet"

Limpiar el workspace, consola y fijar a UTF-8
```{r,message=FALSE,warning=FALSE}
rm(list = ls())
cat("\014")
options(encoding = "utf-8")
```

## 1. Instalar y Cargar Librerias
```{r,message=FALSE,warning=FALSE}
# install.packages("syuzhet") - de no tenerlo

library(tidyverse)
library(tidytext)
library(syuzhet)
library(pdftools)
```

## 2. Cargar el diccionario y la función get_sentiments.R
```{r,message=FALSE,warning=FALSE}
sentimientos <- read_tsv("https://raw.githubusercontent.com/7PartidasDigital/AnaText/master/datos/diccionarios/sentimientos_2.txt",
                         col_types = "cccn",
                         locale = default_locale())
source("https://raw.githubusercontent.com/7PartidasDigital/R-LINHD-18/master/get_sentiments.R")

#Fuente: Fradejas Rueda, José Manuel (2018). Análisis de textos y estilometría con R, (AnaText), https://github.com/7PartidasDigital/AnaText
```

## 3. Carga y verificación del Protocolo
```{r,message=FALSE,warning=FALSE}
# Lectura del archivo de Protocolo

protocolo <- pdftools::pdf_text("ProtocoloTotal.pdf")
protocolo[1] #Primea observación o parrafo
length(protocolo)
#head(protocolo) Para ver las 6 primeras observaciones o parrafos 
```

## 4. Convertirlo en una tibble para poder dividirlo en palabras-token y hacer los primeros cálculos.
```{r}
protocolo_analizar <- tibble(texto = protocolo)
protocolo_analizar <- protocolo_analizar %>%
  unnest_tokens(palabra, texto) %>% #Dividir en palabras Tokens "palabra"
  mutate(pagina = (1:n()) %/% 400 + 1) %>% #Crea un índice, equivalente a 400 palabras/página
  inner_join(get_sentiments("nrc")) %>% #Establecer palabras + y -, y marcar carga emotiva
  count(sentimiento, pagina = pagina) %>% #Recontarlas "sentimiento"
  spread(sentimiento, n, fill = 0) %>% #Generar tabla interna con valencia (NA=0)por cada página
  mutate(negativo = negativo*-1) #Transformar números de columna negativo en números negativos

protocolo_analizar #Ver el resultado
```

## 5. Sumar a los valores de la variable "positivo" los de la "negativo"
```{r,message=FALSE,warning=FALSE}
puntuacion <- protocolo_analizar %>%
  mutate(sentimiento = positivo+negativo) %>%
  select(pagina, sentimiento)
```

## 6. Graficar los resultados de la Cualificación del Sentimiento por página 
```{r,message=FALSE,warning=FALSE}
ggplot(data = puntuacion, aes(x = pagina, y = sentimiento)) +
  geom_bar(stat = "identity", color = "pink", fill = "aquamarine3") +
  theme_minimal() +
  ylab("Sentimiento") +
  xlab("Tiempo narrativo") +
  ggtitle(expression(paste("Sentimiento en ",
                           italic("Protocolos Anécdoticos Globales")))) +
  theme(legend.justification=c(0.91,0), legend.position=c(1, 0))
```


## 7. Captar la curva de la línea por la que transita la narración
```{r,message=FALSE,warning=FALSE}
#Aqui syuzhet, utiliza la función get_dct_transform()
protocolo_trans <- get_dct_transform(puntuacion$sentimiento,
                                 low_pass_size = 10,
                                 #x_reverse_len = nrow(puntuacion),
                                 scale_range = TRUE)

#Nueva tabla que informa a ggplot() a qué página, 
#o segmento, corresponde qué valor

protocolo_trans <- tibble(pagina = seq_along(protocolo_trans),
                      ft = protocolo_trans)

protocolo_trans #Ver el resultado 
```

## 8. Graficar el resultado anterior como "Forma de la historia"
```{r,message=FALSE,warning=FALSE}
ggplot(protocolo_trans, aes(x = pagina, y = ft)) +
  geom_bar(stat = "identity", alpha = 0.8,
           color = "aquamarine3", fill = "aquamarine3") +
  theme_minimal() +
  labs(x = "Tiempo narrativo",
       y = "Transformación Valorada del Sentimiento") +
  ggtitle(expression(paste("Forma de la historia de ",
                           italic("Protocolos Anécdoticos Globales"))))
```

## 9. Obtener una gráfica sencilla de líneas con los mismos datos
```{r,message=FALSE,warning=FALSE}
plot(protocolo_trans,
     type = "l",
     yaxt = 'n',
     ylab = "",
     xlab = "Tiempo narrativo",
     main = "La forma de la historia:\nProtocolos Anécdoticos Globales")
abline(h = 0.0, col = "red")
```


