---
title: 'Análisis Individual de Sentimientos en Investigación: Práxis Universitaria
  y Participación Ciudadana'
author: "Dr. José J. Leal"
date: "6 de septiembre de 2021"
output:
  html_document:
    df_print: paged
  pdf_document: default
lang: es-ES
toc: yes
---

\pagebreak

```{r setup, include=FALSE}
knitr::opts_chunk$set(echo = TRUE)
```

##Análisis de Sentimientos en Protocolos Anécdoticos Individuales de 04 Profesores Universitarios

Limpiar el workspace, consola y fijar a UTF-8
```{r,message=FALSE,warning=FALSE}
rm(list = ls())
cat("\014")
options(encoding = "utf-8")
```

## 1. Cargar Librerias
```{r,message=FALSE,warning=FALSE}
library(tidyverse)
library(tidytext)
library(pdftools)
```

## 2. Cargar el diccionario y la función "get_sentiments" 
##### Fuente: Fradejas Rueda, José Manuel (2018). Análisis de textos y estilometría con R, (AnaText), https://github.com/7PartidasDigital/AnaText 

```{r,message=FALSE,warning=FALSE}
sentimientos <- read_tsv("https://raw.githubusercontent.com/7PartidasDigital/AnaText/master/datos/diccionarios/sentimientos_2.txt",
                         col_types = "cccn",
                         locale = default_locale())

#Aplicar la "Función modificada" para obviar la que trae {tidytext} por defecto
source("https://raw.githubusercontent.com/7PartidasDigital/R-LINHD-18/master/get_sentiments.R")

sentimientos #Ver el Diccionario como Tabla 
```

## 3. Carga y verificación de los Protocolos Individuales
```{r,message=FALSE,warning=FALSE}
protocolo_1US <- pdftools::pdf_text("ProtocoloSimon01.pdf")

protocolo_1US[1]
length(protocolo_1US)
#head(protocolo_1US) Si se desea ver las 6 primeras observaciones o parrafos

protocolo_2US <- pdftools::pdf_text("ProtocoloSimon02.pdf")

protocolo_2US[1]
length(protocolo_2US)
#head(protocolo_2US)

protocolo_1UP <- pdftools::pdf_text("ProtocoloUPT01.pdf")

protocolo_1UP[1]
length(protocolo_1UP)
#head(protocolo_1UP)

protocolo_2UP <- pdftools::pdf_text("ProtocoloUPT02.pdf")

protocolo_2UP[1]
length(protocolo_2UP)
#head(protocolo_2UP)
```

## 4. Crear un vector de caracteres con todos los protocolos anécdoticos indv.
```{r,message=FALSE,warning=FALSE}
profesor_col <- c("UNESR01","UNESR02","UPTT01","UPTT02")
```

## 5. Crear una lista, llamada "protocolos", con todos los protocolos 
```{r,message=FALSE,warning=FALSE}
protocolos <- list(protocolo_1US,protocolo_2US,protocolo_1UP,protocolo_2UP)
```

## 6.  Crear una gran tabla,"conjunto", con todos los protocolos
```{r,message=FALSE,warning=FALSE}
conjunto <- NULL #Inicializarla

for(i in seq_along(profesor_col)) {
  limpio <- tibble(parrafo = seq_along(protocolos[[i]]),
                   texto = protocolos[[i]]) %>%
    unnest_tokens(palabra, texto) %>%
    mutate(protocolos = profesor_col[i]) %>%
    select(protocolos, everything())
  conjunto <- bind_rows(conjunto, limpio)
}
```

## 7. Primeros Análisis
```{r,message=FALSE,warning=FALSE}
# Convertir la columna de los Profesores en un factor (<fct>).
conjunto$protocolos <- factor(conjunto$protocolos, levels = rev(profesor_col))

# Contabilozar palabras con carga positiva y negativa. Usando el Diccionario "nrc"
conjunto %>%
  right_join(get_sentiments("nrc")) %>%
  filter(!is.na(sentimiento)) %>%
  count(sentimiento, sort = TRUE)
```

## 8. Visualizar los resultados anteriores por cada Protocolo Individual
```{r,message=FALSE,warning=FALSE}
windows()
conjunto %>%
  group_by(protocolos) %>%
  mutate(recuento_palabras = 1:n(),
         indice = recuento_palabras %/% 500 + 1) %>%
  inner_join(get_sentiments("nrc")) %>%
  count(protocolos, indice = indice , sentimiento) %>%
  ungroup() %>%
  spread(sentimiento, n, fill = 0) %>%
  mutate(sentimiento = positivo - negativo, protocolos = factor(protocolos, levels = profesor_col)) %>%
  ggplot(aes(indice, sentimiento, fill = protocolos)) +
  geom_bar(stat = "identity", show.legend = FALSE) +
  facet_wrap(~ protocolos, ncol = 2, scales = "free_x")+
  ggtitle(expression(paste("Sentimiento en ",
       italic("Protocolos Anécdoticos Individuales")))) +
  theme(legend.justification=c(0.91,0), legend.position=c(1, 0))+ylab("Sentimiento") +
  xlab("Tiempo narrativo")
```

## 9. Reconocer las Palabras que contribuyen al sentimiento
```{r,message=FALSE,warning=FALSE}
recuenta_palabras_bing <- conjunto %>%
  inner_join(get_sentiments("bing")) %>%
  count(palabra, sentimiento, sort = TRUE)

recuenta_palabras_bing
```

## 10. Visualizar la "Contribución al Sentimiento" de las palabras
```{r,message=FALSE,warning=FALSE}
windows()
recuenta_palabras_bing %>%
  group_by(sentimiento) %>%
  top_n(25) %>%
  ggplot(aes(reorder(palabra, n), n, fill = sentimiento)) +
  geom_bar(stat = "identity", show.legend = FALSE) +
  facet_wrap(~sentimiento, scales = "free_y") +
  labs(y = "Contribución al sentimiento (Top 25)", x = NULL) +
  coord_flip()
```





